臺灣桃園地方法院民事裁定            100年度司繼字第364號
聲  請  人  黃宇誠
聲  請人兼
法定代理人  黃鴻林
相  對  人  余興通（亡）
上列聲請人聲明拋棄繼承事件（另關於繼承人藍玉軒、藍玉麟、
藍玉豪聲明拋棄繼承部分，經本院另以函文准予備查在案），本
院裁定如下：
    主  文
聲明駁回。
聲請程序費用由聲請人負擔。
    理  由
一、聲明意旨略以：被繼承人余興通（男，民國20年3 月8 日生
    ）於民國100 年1 月27日死亡，聲請人為被繼承人之女婿及
    外孫，自願拋棄繼承權，為此聲明拋棄繼承等語，並提出戶
    籍謄本、繼承系統表、印鑑證明等件為證。
二、按繼承人得拋棄其繼承權，民法第1174條第1 項定有明文。
    準此，繼承權之拋棄以繼承人為限。次按，遺產繼承人，除
    配偶外，依下列順序定之：(一)直系血親卑親屬。(二)父母
    。( 三) 兄弟姐妹。( 四) 祖父母。又第一順序之繼承人中
    有拋棄繼承權者，其應繼分歸屬於其他同為繼承之人；第一
    順序之繼承人，其親等近者均拋棄繼承權時，由次親等之直
    系血親卑親屬繼承；先順序繼承人均拋棄其繼承權時，由次
    順序之繼承人繼承，民法第1138條、第1176條第1 項、第5
    項、第6 項分別定有明文。再按，繼承人拋棄其繼承權，應
    於知悉其得繼承之時起3 個月內，以書面向法院為之，民法
    第1174條第2 項亦定有明文。而繼承人於被繼承人死亡後接
    續死亡，而未逾拋棄繼承之法定期間者，其再轉繼承人得否
    主張繼承該權利，而向法院聲明拋棄繼承，涉及聲明拋棄繼
    承權是否為一身專屬性之權利。退步言之，縱認拋棄繼承權
    係得為繼承之標的，則由其再轉繼承人共同繼承，依民法第
    1151條之規定：「繼承人有數人時，在分割遺產前，各繼承
    人對於遺產全部為公同共有」，該標的既屬公同共有，則其
    行使拋棄繼承之意思表示即應由其再轉繼承人全體共同行之
    ，尚非得由任一再轉繼承人逕為主張。
三、經查，本件被繼承人余興通於民國100 年1 月27日死亡，聲
    請人黃鴻林及林宇誠係被繼承人女兒余新蘭之配偶及長子，
    余新蘭則後於被繼承人余興通於100 年2 月7 日死亡，聲請
    人黃鴻林、林宇誠及余新蘭之另一名子女黃雅翎係為被繼承
    人余興通之再轉繼承人，業據聲請人提出之繼承系統表、戶
    籍謄本等件在卷可稽，聲請人黃鴻林既係為被繼承人余興通
    之女婿，依首揭規定，其並無繼承之權，是其向本院聲請拋
    棄繼承，於法不合；又縱認其係本於再轉繼承人之地位向本
    院聲請拋棄繼承，然既黃鴻林係與其子女林宇誠、黃雅翎共
    同繼承，則今僅有黃鴻林與林宇誠逕向本院聲請拋棄繼承，
    依上開說明，其聲請拋棄繼承，亦無理由。綜上所述，本件
    聲請人聲請拋棄繼承，於法不合，應予駁回。
四、爰裁定如主文。
五、如對本裁定抗告，須於裁定送達後10日內，向本院提出抗告
    狀，並應繳納抗告費新臺幣1,000元。
中    華    民    國   100    年    8     月    8    日
                        家事庭  司法事務官
以上正本係照原本作成。